最高法院刑事判決 
111年度台上字第4605號
上  訴  人  王富玄                     


上列上訴人因違反毒品危害防制條例等罪案件，不服臺灣高等法
院高雄分院中華民國111年7月20日第二審判決（111年度上訴字
第225號，起訴案號：臺灣屏東地方檢察署109年度偵緝字第421
號），提起上訴，本院判決如下：
    主  文
上訴駁回。
    理  由
一、按刑事訴訟法第377 條規定，上訴於第三審法院，非以判決
    違背法令為理由，不得為之。是提起第三審上訴，應以原判
    決違背法令為理由，係屬法定要件。如果上訴理由書狀並未
    依據卷內訴訟資料，具體指摘原判決不適用何種法則或如何
    適用不當，或所指摘原判決違法情事，顯與法律規定得為第
    三審上訴理由之違法情形，不相適合時，均應認其上訴為違
    背法律上之程式，予以駁回。
二、本件原審審理結果，認定上訴人王富玄有如原判決事實欄一
    即其附表（下稱附表）編號1、2所示違反（民國104年2月4
    日）修正前毒品危害防制條例及其事實欄二即附表編號3所
    示違反（104年12月2日）修正前藥事法各犯行明確，因而維
    持第一審論處上訴人犯附表編號1、2所示販賣第三級毒品共
    2 罪刑及附表編號3所示轉讓偽藥罪刑之判決，駁回上訴人
    在第二審之上訴，已詳敘其調查、取捨證據之結果及憑以認
    定犯罪事實之心證理由。並說明上訴人行為後，毒品危害防
    制條例第4條第3項、第17條第2項及藥事法第83條之規定分
    別經修正公布，經比較新舊法結果，修正後之規定並未較有
    利於上訴人，仍應適用修正前規定之旨。
三、按修正前毒品危害防制條例第17條第2項之立法目的係為鼓
    勵犯罪行為人及早悔過自新，以利毒品查緝及訴訟經濟，俾
    收防制毒品危害、案件儘速確定之效而設。是除起訴前未經
    司法警察、檢察事務官或檢察官針對犯罪事實詢問、訊問，
    致被告無從於警詢及偵查中辯明犯罪嫌疑或自白，而剝奪其
    防禦權或自白減刑權益之情形外，必被告於偵查及審判中均
    曾自白，對自己之犯罪事實全部或主要部分為肯定供述者，
    始有上開規定之適用。原判決根據相關卷證資料，以上訴人
    於109年11月19日經檢察官訊問為何掌握幾位在臺向其購買K
    他命之藥腳時，業明白表示從來沒有賣過K他命，而否認有
    本件販賣第三級毒品犯行；另於110年3月17日經檢察事務官
    就案內事證所知前述販賣K他命之事實詢問時，仍辯稱：沒
    有販賣K他命予謝東霖（附表編號1部分），也不認識綽號「
    白仔」之陳源宏（附表編號2部分）云云，顯未於偵查中自
    白，且非無從於起訴前向偵查或其輔助機關針對前述販賣犯
    行辯明犯嫌或自白，亦無未經調查或偵查而剝奪其自白減刑
    權益之情形，而不予適用修正前毒品危害防制條例第17條第
    2項規定減輕其刑，並無不合。況檢察官、檢察事務官既就
    蒐證所知之犯罪事實訊問或詢問上訴人，使得以申辯、澄清
    其有無涉案，難謂於偵查階段未予其辯明犯罪嫌疑或自白之
    機會。縱其後檢察官認為事證已明且達起訴門檻，而未於上
    訴人選任辯護人後再行偵訊即提起公訴，亦屬檢察官調查證
    據職權之適法行使，符合刑事訴訟法第251條第1項之規定，
    尚無違法剝奪其訴訟防禦權可言。原判決雖未就此贅為說明
    ，結論並無不同。上訴意旨置原判決之明白敘論於不顧，仍
    就原審已論究說明之同一事項，持不同見解再事爭執，泛言
    上訴人於偵訊完畢後即選任辯護人、遞送委任狀，然檢察官
    收狀後，未再傳喚上訴人與辯護人查明確認，即予偵結，致
    上訴人就附表編號1、2所示販賣犯行喪失自白減刑之機會，
    又未說明上訴人於偵查中選任辯護人後，檢察官未另偵訊查
    明，何以未剝奪上訴人適用自白減刑規定之權利，有不適用
    法則之違法等詞，並非適法之第三審上訴理由。至上訴意旨
    關於附表編號3轉讓偽藥部分，僅以該部分判決「適用法律
    有違背法令情形」等詞為唯一理由，並未依據卷內資料具體
    指明此部分如何違背法令或不適用法則或如何適用法則不當
    ，亦非上訴第三審之合法理由。
四、綜合前旨及其他上訴意旨仍置原判決所為明白論斷於不顧，
    而持已為原判決指駁之陳詞再事爭辯，或對於事實審法院認
    定事實、適用法律之職權行使，徒以自己之說詞，任意指為
    違法，要與法律規定得為第三審上訴理由之違法情形，不相
    適合。本件上訴違背法律上程式，應予駁回。
據上論結，應依刑事訴訟法第395條前段，判決如主文。
中　　華　　民　　國　　111 　年　　10　　月　　27　　日
                  刑事第八庭審判長法　官  何  菁  莪
                                  法　官  何  信  慶
                                  法　官  劉  興  浪
                                  法　官  黃  潔  茹
                                  法　官  朱  瑞  娟
本件正本證明與原本無異
                                  書記官
中　　華　　民　　國　　111 　年　　11　　月　　2 　　日